臺灣臺北地方法院刑事判決　　　　　　　100年度訴字第870號
公　訴　人　臺灣臺北地方法院檢察署檢察官
被　　　告　張仁華
選任辯護人　蘇家宏律師
　　　　　　劉志忠律師
被　　　告　陳鴻軒
上列被告因違反藥事法等案件，經檢察官提起公訴（99年度偵字
第18060號），本院判決如下：
    主  文
張仁華犯如附表一所示之罪，各處如附表一所示之刑。所犯如附
表一編號(一)、(二)所示之罪，應執行有期徒刑伍年玖月，扣案如附
表二編號(一)所示含有第二級毒品MDMA成分之綠色圓形錠劑共捌顆
、未扣案之販賣毒品所得新臺幣肆佰元，均沒收之，其中販賣毒
品所得新臺幣肆佰元如全部或一部不能沒收時，以其財產抵償之
。
陳鴻軒犯藥事法第八十三條第一項之轉讓禁藥罪，處有期徒刑肆
月。扣案如附表三所示含有第二級毒品MDMA成分之綠色圓形錠劑
半顆，沒收之。
    事  實
一、張仁華明知愷他命（“Katimine“，佯稱「K他命」）係屬
    毒品危害防制條例第2條第2項第3款所列之第三級毒品，依
    法不得販賣牟利，且純質淨重達20公克以上時，依法亦不得
    持有之；又其與陳鴻軒亦分別明知MDMA（俗稱搖頭丸）係毒
    品危害防制條例第2條第2項第2款所列之第二級毒品，且屬
    藥事法查禁之禁藥，依法不得轉讓，仍分別為下列之行為：
(一)、於民國99年4月間某日，基於意圖販賣第三級毒品愷他命牟
    利之犯意，在臺北市中山區○○○路○段137巷8號5樓之2之
    林詩庭租屋處內，以每公克新臺幣（下同）400元之價格，
    販賣400元之愷他命與林詩庭。
(二)、又於99年5月26日中午12時許前之某日，基於持有第三級毒
    品之犯意，在臺北市○○區○○街與林森北路口附近之某酒
    店內，向綽號「阿修」或「阿豬」、真實姓名年籍不詳之成
    年男子，購入如附表二編號(二)所示之愷他命共12包（驗前總
    純質淨重23.88公克，詳如附表二編號(二)所載），並自斯時
    起，無故持有上開毒品。
(三)、另於99年5月25日晚上某時，在臺北市中山區○○○路○段48
    號5樓，向真實姓名年籍不詳之成年男子購入含MDMA成分之
    綠色圓形錠劑共10顆（其中1顆供己施用）後，基於轉讓禁
    藥MDMA之犯意，在上址，無償轉讓含有MDMA成分之綠色圓形
    錠劑1顆與陳鴻軒。
(四)、陳鴻軒於上開一之(三)所載時、地，收受張仁華所轉讓、含有
    MDMA成分之綠色圓形錠劑1顆後，明知MDMA係毒品危害防制
    條例第2條第2項第2款所列之第二級毒品，且屬藥事法查禁
    之禁藥，依法不得轉讓，竟基於轉讓禁藥MDMA之犯意，於99
    年5月26日凌晨0時許，在同上開一之(三)所載之地點，無償轉
    讓含有MDMA成分之綠色圓形錠劑半顆與林詩庭。嗣於99年5
    月26日中午12時許，為警持搜索票至上址執行搜索，在張仁
    華身上扣得如附表二編號(一)、(二)所示之毒品及其所有用以包
    裏附表二編號(二)之毒品、如附表二編號(三)所示之外包裝袋共
    13只；在陳鴻軒身上扣得如附表三所示之毒品，並循線查悉
    上情。
三、案經新北市政府警察局中和第二分局報請臺灣板橋地方法院
    檢察署呈請臺灣高等法院檢察署檢察長令轉臺灣臺北地方法
    院檢察署檢察官偵查起訴。
    理  由
壹、證據能力
一、被告張仁華、陳鴻軒及辯護人於本院審理時，就公訴人所提
    出之證據，被告張仁華及其辯護人爭執證人林詩庭、證人即
    同案被告陳鴻軒於警詢時所為之陳述；被告陳鴻軒爭執證人
    林詩庭於警詢時所為之陳述，係屬審判外之陳述，茲說明如
    下：
(一)、本件證人林詩庭於警詢時所為之供述，對於被告張仁華、陳
    鴻軒而言，係被告以外之人於審判外之言詞陳述，原則上固
    屬傳聞證據，本應傳喚其到庭接受被告之詰問及對質。惟證
    人林詩庭經本院合法傳喚未到庭，且其業已遷離其居所地即
    臺北市中山區○○○路○段137巷8號5樓之2，復經本院囑託
    臺灣士林地方法院檢察署代為拘提，經警前往其住所地即臺
    北市○○區○○街111巷6號執行拘提，亦未能將其拘提到庭
    ，此有本院送達證書、臺北市政府警察局內湖分局、臺灣高
    等法院通緝記錄表在卷可參（本院卷第49-2、50、68頁），
    足認證人林詩庭確有因所在不明，而傳喚不到之情事。本院
    審酌證人林詩庭於警詢時所為之陳述，承辦員警均已告知法
    定應告知事項，並均以一問一答之方式所製作，訊畢亦經其
    過目確認後親自簽名無訛，有警詢筆錄可佐。觀諸其製作上
    開筆錄之過程，係在其單獨面對司法警察之情形所為，衡諸
    常情，其單獨面對司法警察所為之陳述，程度上較少會受到
    強暴、脅迫、詐欺、利誘或收買等外力之影響，其陳述較趨
    於真實。再者，亦無證據證明其上開警詢供係受警方不正方
    法誘導或干擾下所為，其警詢及在檢察事務官面前之供述顯
    係出於其真意下所為。且上開筆錄對於犯罪之構成要件、犯
    罪態樣等事實或情況，均翔實記載完整，自可認定證人林詩
    庭之上開陳述，與事實較為相近，而可信為真實。本院審酌
    上情，認證人林詩庭之上開供述，顯具有特別可信之情況，
    且為證明本件犯罪事實之存否所不可欠缺，復於本院審理時
    ，依法告以被告有關證人林詩庭上開警詢供述之內容，已充
    分給予被告表示意見之機會，依刑事訴訟法第159條之3第3
    款規定，認具有證據能力。
(二)、證人即同案被告陳鴻軒於警詢時所為之陳述：
  1.按被告以外之人於檢察事務官、司法警察（官）調查時所為
    之陳述，屬傳聞證據，依同法第159條規定，本無證據能力
    ，必須「具有較可信之特別狀況」及「必要性」二要件，始
    例外得適用上開第159條之2規定，認有證據能力，採為證據
    。而所謂「具有較可信之特別情況」係屬於證據能力之要件
    ，法院應就偵查或調查筆錄製作之原因、過程及其功能等加
    以觀察其信用性予以判斷；又此之「必要性」要件，必須該
    陳述之重要待證事實部分，與審判中之陳述有所不符，包括
    審判中改稱忘記、不知道等，雖非完全相異，但實質內容已
    有不符者在內（最高法院96年度台上字4304號、96年度台上
    字第4414號判決意旨可資參照）。
  2.本件證人陳鴻軒係被告張仁華所為如事實欄一之(三)所載轉讓
    禁藥案件之重要證人，其於警詢時供稱：扣案如附表三及附
    表五編號(一)所示之毒品是我本人所有；扣案如附表二編號(一)
    、(二)、附表四編號(一)所示之毒品係在被告張仁華身上查扣等
    語，惟於本院審理時改稱：現場查到的毒品，都是我跟張仁
    華、林詩庭、蕭琬毓共同合資購買等語，顯係就案情有重要
    關係之事項為前後不符之陳述。查證人陳鴻軒查與被告張仁
    華係好朋友，此據證人證述在卷，衡諸常情，其單獨面對司
    法警察所為之陳述，因被告張仁華並未在場，程度上較少會
    受到強暴、脅迫、詐欺、利誘或收買等外力之影響，其陳述
    較趨於真實。再者，亦無證據證明其上開警詢供係受警方不
    正方法誘導或干擾下所為，其警詢供述顯係出於其真意下所
    為。且上開警詢筆錄對於犯罪之構成要件、犯罪態樣等事實
    或情況，均翔實記載完整，自可推定證人陳鴻軒警詢之陳述
    ，與事實較為相近，而可信為真實。本院審酌上情，認證人
    陳鴻軒之上開警詢供述，顯具有特別可信之情況，復為證明
    被告張仁華犯罪事實之存否所不可欠缺，是依刑事訴訟法第
    159條之2規定，應具有證據能力。
二、證人林詩庭於偵查中所為之陳述，對被告張仁華、陳鴻軒而
    言；證人即同案被告陳鴻軒於99年5月28日偵查中所為之證
    述，對被告張仁華而言，分屬被告以外之人於審判外之言詞
    陳述，然其等於上開檢察官偵查中所為之陳述，係經檢察官
    告以拒絕證言權、具結之義務及偽證罪之處罰後，再命其朗
    讀結文並具結後所為之陳述，核其製作筆錄過程，並無違法
    取供述或證明力明顯過低之瑕疵，其等所為陳述蓋係出於供
    述者之真意，皆具信用性。況於本院審理時，業經逐一提示
    上開證人之偵查筆錄並告以要旨，由被告及辯護人依法辯論
    ，而完足為合法調查之證據，是以證人林詩庭、陳鴻軒偵查
    中經具結後所為陳述作為證據，並無任何不當，依刑事訴訟
    法第159條之1第2項之規定，當具有證據能力。
三、至於被告張仁華及其辯護人爭執證人即同案被告陳鴻軒於偵
    查中未經具結所為之陳述，不利被告張仁華部分：
  1.按證人、鑑定人依法應具結而未具結者，其證言或鑑定意見
    ，不得作為證據，刑事訴訟法第158條之3分別定有明文。是
    證人除有同法第186條第1項規定不得令具結之情形外，均應
    令具結，否則其證言即不具證據能力，不得採為判決基礎（
    最高法院94年台上字第6578號判例參照）。共同被告既為被
    告以外之第3人，故其於偵查中所為關於其他共同被告部分
    而未經具結之供述，則屬被告以外之人於審判外之言詞陳述
    ，原則上仍屬傳聞證據，依同法第159條第1項規定，應認無
    證據能力。
  2.查同案被告陳鴻軒於99年9月24日偵查中所為之供述，係以
    被告身分接受檢察官之詢問，其所為未經具結且不利於被告
    張仁華之供述，對被告張仁華而言，係屬被告以外之人於審
    判外之言詞陳述，揆諸前開規定，應認無證據能力。然上開
    被告以外之人於審判外之言詞陳述，雖不得以之直接作為認
    定犯罪事實存否之證據，但非不得作為彈劾證據，用來爭執
    被告、證人陳述之證明力，附此敘明。
四、除上開證據之外，本判決所引用據以認定被告犯罪事實存否
    之各項傳聞證據，均於案件審理中詢問當事人及辯護人使其
    表示意見，其對於各該證據之證據能力均不爭執，本院審酌
    該等具有傳聞證據性質之證據，其取得過程並無瑕疵，且與
    待證事實具有關聯性，證明力非明顯過低，以之作為證據係
    屬適當，依刑事訴訟法第159條之5第1項之規定，俱得為證
    據。
貳、有罪認定之理由
一、被告二人及辯護人之辯解如下：
(一)、被告張仁華除就上揭事實欄一之(二)所載非法持有第三級毒品
    愷他命純質淨重20公克以上之犯行，坦承不諱外，矢口否認
    有何事實欄一之(一)、(三)所載販賣第三級毒品、轉讓禁藥MDMA
    之犯行，辯稱：99年4月間，是我跟證人林詩庭、蕭琬毓合
    資購買5公克之愷他命，才會將毒品送到林詩庭的租屋處，
    交給她，並沒有販賣愷他命的意思；99年5月25日晚上是因
    為與同案被告陳鴻軒、證人林詩庭、蕭琬毓要開派對，我們
    四人就出資合買毒品，由陳鴻軒去買毒品回來後，由我保管
    毒品，派對過程中我交給同案被告陳鴻軒1顆搖頭丸，沒有
    轉讓MDMA之意思云云。
(二)、被告陳鴻軒固坦承確有於上開事實欄一之(四)所載時、地，收
    受同案被告張仁華交付含有MDMA成分之綠色圓形錠劑後，將
    其中半顆交付與林詩庭之事實，惟矢口否認有何轉讓禁藥之
    犯行，辯稱：毒品是我跟林詩庭共同購買的，我們當時是一
    起玩，但因為林詩庭不敢咬搖頭丸，我才將搖頭丸咬成一半
    ，再交給林詩庭，並沒有轉讓毒品之犯意云云。
二、被告張仁華部分（即事實欄一之(一)至(三)部分）
(一)、販賣愷他命部分（即事實欄一之(一)部分）
  1.被告張仁華確有於99年4月間某日，在臺北市中山區○○○
    路○段137巷8號5樓之2之證人林詩庭租屋處，交付價值400元
    、1公克之愷他命與證人林詩庭之事實，業據被告張仁華自
    承明確，核與證人林詩庭於警詢、偵查中證述：被告張仁華
    送1公克400元的愷他命到我的住處給我等語大致相符，是被
    告張仁華確有於上揭時、地，交付1公克之愷他命與證人林
    詩庭之事實，洵堪認定。
  2.被告張仁華雖辯稱：愷他命毒品是我跟林詩庭、蕭琬毓合資
    購買等語。惟查，證人林詩庭於歷次警詢、偵查時均明確證
    稱：我向被告張仁華買愷他命1次，1小包約400公克，被告
    張仁華親自送到我住處給我等語，本院審酌證人林詩庭雖認
    識被告張仁華，惟其不知被告張仁華之年籍資料一節，亦據
    證人林詩庭證述明確，足認證人林詩庭與被告張仁華間僅係
    單純之朋友關係，倘非確曾向被告張仁華購入愷他命供己施
    用，豈有甘冒刑事偽證之風險，於具結後指證向被告張仁華
    購毒之情節？況證人林詩庭施用第三級毒品之行為，毋須受
    刑事審判、論科，則其是否供出毒品來源，對於其本身所涉
    案件，並不影響刑事責任之減輕或免除，證人既可明確證述
    施用第三級毒品之來源為被告一節，應認無設詞構陷被告之
    虞，證人林詩庭上開所述為真，是被告確有於上開時、地，
    販賣1公克之愷他命與林詩庭之事實甚明。參以，證人蕭琬
    毓於警詢、偵查中已明確證稱：我曾向被告張仁華購買愷他
    命等語，而被告張仁華販賣愷他命毒品與證人蕭琬毓之事實
    成立與否，雖與本件犯行無涉，惟自證人蕭琬毓之上開證詞
    可知，證人蕭琬毓並未曾與被告張仁華共同合資購買愷他命
    毒品，益徵被告前開置辯，顯與事實有違，要無足採。
  3.又本件雖無從查知被告購入愷他命之成本為何，致無法詳細
    查悉被告實際利得與價差，惟販賣毒品係違法行為，交易雙
    方類皆以隱匿秘密之方式為之，非可公然為之，且毒品無公
    定價格，不論任何包裝，均可任意分裝增減分量及毒品之純
    度，而每次購買之價量，亦可能隨時依雙方關係深淺、資力
    、需求量及對行情之認知、來源是否充裕、查緝是否嚴緊，
    購買者被查獲時供述來源對象之可能性風險等因素之評估，
    因而異其標準，機動調整，非可一概而論。販賣毒品之利潤
    所得，除經行為人坦承外，委難查得實情。又販賣之人從價
    差或量差中牟利方式雖異，惟其意圖營利之非法販賣行為則
    一，是以除非別有積極事證，足認係以同一價量委託代買、
    轉售或無償贈與，確未牟利以外，尚難執此遽認非法販賣毒
    品之證據尚有不足，致使知過坦承者難辭重典，飾辭否認者
    反得僥倖，而失情理之常。再參酌毒品物稀價昂，且毒品交
    易為政府嚴予取締之犯罪，以本件而論，被告張仁華係以外
    送至購毒者林詩庭之住處方式，販賣愷他命，苟無任何利潤
    可圖，何以甘冒被查緝而觸重刑之危險，於攜帶毒品外出而
    當面進行毒品交易？謂其毫無任何利益，顯與常情不合，其
    主觀上應確有營利之意圖甚明。從而，被告確係基於營利意
    圖而販賣愷他命，並從中賺取價差牟利一節，應堪認定。
  4.綜上所述，本件被告張仁華販賣愷他命毒品犯行，事證明確
    ，被告所辯各節，要無足採，應依論科。
(二)、持有愷他命部分（即事實欄一之(二)部分）
  1.事實欄一之(二)所載之事實，業據被告張仁華於本院審理時坦
    承不諱，並有被告所有疑似毒品之白色晶體1大包（內含共
    12小包）扣案、扣案物照片在卷足稽（見臺灣板橋地方法院
    檢察署【下稱板橋地檢署】99偵15813卷第62至64頁）。
  2.又扣案之疑似毒品之物1大包內有12小包，經送具有鑑定毒
    品成分能力之內政部警政署刑事警察局以氣相層析∕質譜分
    析法、核磁共振分析法鑑驗結果，送驗之疑似愷他命之物1
    包，經拆封檢視內含12包，分別予以編號A1至A12，經檢視
    均為白色晶體，外觀型態均相似，驗前總毛重28.26公克，
    外包裝袋總重約3.12公克，隨機抽取編號A5鑑定，檢出三級
    毒品愷他命成分，純度約百分之95，依據抽測純度值，推估
    編A1至A12均含愷他命之驗前總純質淨重約23.88公克，有該
    局99年6月4日刑鑑字第0990075542號鑑定書附卷足憑（見同
    上偵卷第128頁），足證扣案之白色晶體共12小包確係愷他
    命，屬毒品危害防制條例第2條第2項第3款所規定之第三級
    毒品甚明。是依上開卷附之各項文書、證物等補強證據，已
    足資擔保被告張仁華上開自白之真實性，堪信為真實。
  3.綜上所述，被告張仁華持有第三級毒品愷他命之犯行，事證
    明確，堪以認定。而其持有之第三級毒品愷他命，驗前純質
    淨重為23.88公克，業如前述，已達毒品危害防制條例第11
    條第5項所定純質淨重20公克以上，自應依法論科。
(三)、轉讓MDMA部分（即事實欄一之(三)部分）
  1.被告張仁華確有於99年5月25日晚上某時，在臺北市中山區
    ○○○路3段48號5樓之1租屋處，交付含有MDMA成分之綠色
    圓形錠劑1顆與同案被告陳鴻軒之事實，業據被告張仁華自
    承明確，核與證人林詩庭於偵查中具結證稱：被告張仁華給
    陳鴻軒MDMA，陳鴻軒又給我等語相符。又警方於99年5月26
    日中午12時許，在上址查獲被告張仁華、同案被告陳鴻軒時
    ，分別在其等身上查扣有疑似MDMA之綠色圓形錠劑各8顆、
    半顆，亦據被告張仁華供承、證人陳鴻軒證述在卷，並有如
    附表二編號(一)、附表三所示之綠色圓形錠劑扣案可佐。上開
    事實，洵堪認定。而觀諸扣案之綠色圓形錠劑，其等之外觀
    、顏色均相同，亦有扣案之毒品照片在卷可佐（見板橋地檢
    署99偵15813卷第48、65頁），且經送具有鑑定毒品成分能
    力之交通部民用航空局航空醫務中心以氣相層析質譜儀法檢
    驗結果，扣案之綠色圓形錠劑8顆，淨重總計2.8190公克，
    取樣0.0015公克，餘重2.8175公克；扣案之綠色圓形錠劑半
    顆，淨重0.1950公克，取樣0.0015公克，餘重0.1935公克，
    均檢出含有第二級毒品MDMA成分，有該航空醫務中心100年6
    月18日航藥鑑字第0993940號、第0000000號毒品鑑定書附卷
    足佐（見同上偵卷第126頁，本院卷第39頁），足徵被告張
    仁華於上揭時、地，交付與同案被告陳鴻軒之綠色圓形錠劑
    1顆，確實含有第二級毒品MDMA成分無訛。此部分事實，亦
    堪認定。
  2.被告張仁華雖辯稱：MDMA係與證人陳鴻軒、林詩庭、蕭琬毓
    共同合資購買云云。惟其對於與證人陳鴻軒、林詩庭、蕭琬
    毓究係如何出資、各出資人可分得多少之毒品、欲購買之毒
    品數量，自始均無從具體說明，已難認其所述屬實。況其於
    99年5月27日警詢時供陳：警方在我身上查扣的MDMA錠劑8顆
    及如附表二編號(二)、附表四編號(一)所示之毒品，是供我自己
    施用等語，於同年月28日偵查中亦明確供稱：扣案的毒品有
    簽名的是我的等語。再者，證人即同案被告陳鴻軒於99年5
    月27日警詢時陳稱：警方在我身上查扣的MDMA錠劑半顆及如
    附表五編號(二)的毒品是我所有的，警方並在被告張仁華身上
    ，扣得MDMA錠劑8顆及附表二編號(二)、附表四編號(一)所示的
    毒品等語：扣案物品有我簽名的是我的等語；證人林詩庭於
    警詢時亦證稱：警方當場在我身上查獲的毒品是我的，並在
    被告張仁華扣得MDMA錠劑8顆等語，均核與被告張仁華上開
    警詢、偵查中所為之供陳相符。參以，證人林詩庭、蕭琬毓
    歷於警詢、偵查中，除指證曾向被告張仁華購買毒品外，自
    始亦均未曾提及扣案含有MDMA成分之綠色圓形錠劑8顆為其
    等與被告張仁華共同合資購買，益徵扣案含有MDMA成分之綠
    色圓形錠劑8顆，確係被告本人所有，並非與證人陳鴻軒等
    人共同出資合購之物甚明。被告前開置辯，要屬事後卸責之
    詞，實無足採。
  3.證人陳鴻軒於本院審理時雖稱：現場扣得之毒品是我跟被告
    張仁華及證人林詩庭、蕭琬毓一起合買等語，然其於偵查中
    業已具結證稱：扣案物品是我簽名的就是我的等語，已明確
    證述警方在其身上所查扣如附表三、附表五編號(一)所示之毒
    品，始為其所有，其餘在被告張仁華身上所查扣之毒品，均
    非其所有甚明。且其於本院審理時證稱：99年5月26日，林
    詩庭、蕭琬毓並沒有拜託我合資購買毒品，我沒有跟蕭琬毓
    合資購買過搖頭丸，當時也沒有算蕭琬毓的份等語，核與其
    上開本院審理時所為之證詞，前後已有不一致之處。復經檢
    察官詰問有關合資購買毒品之細節，證人陳鴻軒答以：不記
    得張仁華說要出多少錢，張仁華也沒有先交錢給我，沒有告
    訴張仁華確切要買的愷他命及搖頭丸數量，由我打電話給酒
    店綽號「小顆」的酒店幹部跟他買，請他過來新生北路住處
    ，再由張仁華跟藥頭碰面，並不是由我接洽，我並沒有付錢
    給藥頭，也沒有請張仁華先付毒品錢，張仁華應該也沒有付
    等語，而被告則供述：我出3千元，其餘由陳鴻軒先墊，買
    回來大家按出資比例取得毒品，毒品是由陳鴻軒買的等語，
    就有關出資比例、由何人出面購買毒品等情節，互核其等所
    述內容亦有矛盾之處。況證人陳鴻軒於歷次警詢、偵查中，
    從未提及扣案之MDMA錠劑係其與被告張仁華所共同合資購買
    ，顯見其於本院審理時改稱：係合資購買一節，且核與在場
    之證人林詩庭、蕭琬毓及被告張仁華所述難以勾稽相符，顯
    見應係事後附和迴護被告張仁華之詞，要無足據此遽為有利
    被告張仁華認定之依憑。
  4.綜上所述，被告張仁華於前揭時、地，轉讓MDMA毒品與同案
    被告陳鴻軒之犯行，亦堪認定，所辯各節，要屬事後卸責之
    詞，洵非可採，應依法論科。
三、被告陳鴻軒部分（即事實欄一之(四)部分）
(一)、被告陳鴻軒自同案被告張仁華收受含有MDMA成分之綠色圓形
    錠劑1顆後，確有於99年5月26日凌晨0時許，將其中半顆錠
    劑交付與證人林詩庭之事實，業據被告陳鴻軒供陳明確，核
    與證人林詩庭於99年9月24日偵查中具結證述：查扣的MDMA
    張仁華給陳鴻軒，陳鴻軒又給我，我沒有給錢等語大致相符
    ，並有如附表三所示之綠色圓形錠劑半顆、扣案物品照片在
    卷足稽。而扣案之綠色圓形錠劑半顆，係被告陳鴻軒交付半
    顆之MDMA錠劑與證人林詩庭所剩餘之物，亦據被告陳鴻軒供
    承綦詳，經送驗後，確檢出含有第二級毒品MDMA成分，業如
    前述。足認被告於上揭時、地，交付與證人林詩庭之半顆錠
    劑，確係第二級毒品MDMA無訛。上揭事實，洵堪認定。
(二)、被告陳鴻軒雖本院審理時雖改稱：毒品係與同案被告張仁華
    、證人林詩庭、蕭琬毓共同合資購買云云，惟其歷於警詢及
    偵查中，從未提及所持有之MDMA圓形錠劑，係其與證人林詩
    庭合資購買一節，且就其證人林詩庭間究係如何出資、各自
    可得之毒品數量為何，均無從記憶，已難認其於本院審理時
    之上開供述為真。且按轉讓禁藥與委託代買禁藥之區別，在
    於前者有「移轉物（禁藥）之所有權」之意思，後者則該物
    （禁藥）之所有權自始即歸屬於委託人，受託代買之人僅係
    替委託人持有，其將禁藥交付與委託人，乃係受託代買之當
    然結果，其間並無「移轉所有權」之意思。本件被告陳鴻軒
    於99年9月24日偵查中已明確供述：扣案的MDMA半顆是我跟
    張仁華拿的，我跟張仁華拿1顆MDMA，我拿半顆請林詩庭，
    沒有收錢等語，於本院審理時復供述：林詩庭事前並沒有拜
    託我要買多少毒品等語，核與證人林詩庭上開證述情節相符
    ，且被告陳鴻軒係自同案被告張仁華收受含有MDMA成分之綠
    色圓形錠劑1顆後，將之一分為二，並交付其中之半顆與證
    人林詩庭一節，亦如前述，足認被告陳鴻軒自同案被告張仁
    華受讓該MDMA錠劑1顆之際，主觀上並非為證人林詩庭持有
    該毒品之意思，揆諸前開說明，其將該半顆MDMA錠劑交付與
    證人林詩庭，其主觀上自係出於移轉該半顆MDMA錠劑與證人
    林詩庭之意思甚明。其謂無轉讓毒品之犯意一節，洵無足採
    。
(三)、綜上所述，被告陳鴻軒轉讓禁藥MDMA與證人林詩庭之犯行，
    事證明確，堪以認定，前開置辯，顯無足採，應依法論科。
四、論罪科刑
(一)、按MDMA為毒品危害防制條例第2條第2項第2款所稱之第二級
    毒品，不得非法轉讓及持有，愷他命則為同條例第2條第2項
    第3款所稱之第三級毒品，不得非法販賣及持有。次按MDMA
    係毒品危害防制條例第2條第2項第2款所規定之第二級毒品
    ，亦屬藥事法所稱之禁藥（即藥事法第22條第1款所稱之經
    中央衛生主管機關明令公告禁止製造、調劑、輸入、輸出、
    販賣或陳列之毒害藥品），而明知為禁藥而轉讓、寄藏者，
    藥事法第83條定有處罰明文。故行為人明知為禁藥即MDMA而
    轉讓予他人者，除成立毒品危害防制條例第8條第2項轉讓第
    二級毒品罪外，亦構成藥事法第83條第1項轉讓禁藥罪，此
    係屬同一犯罪行為而同時有二種法律可資處罰之法條競合情
    形，應依「重法優於輕法」、「後法優於前法」等法理，擇
    一處斷。而93年4月21日修正後之藥事法第83條轉讓禁藥之
    處罰（7年以下有期徒刑，得併科新台幣500萬元以下罰金）
    ，較毒品危害防制條例第8條第2項轉讓第二級毒品之處罰（
    6月以上5年以下有期徒刑，得併科新臺幣70萬元以下罰金）
    為重，是轉讓MDMA之第二級毒品，除轉讓達一定數量（依行
    政院98年11月20日院臺法字第0980073647號令訂定之「轉讓
    毒品加重其刑之數量標準」第2條第1項第2款規定，轉讓第
    二級毒品達淨重10公克以上），經依毒品危害防制條例第8
    條第6項規定加重其刑至二分之一，而應依該加重規定處罰
    外，均應依藥事法第83條之規定處罰（最高法院98年度台上
    字第6962號、98年度台上字第295號、99年度台上字第2041
    號判決意旨參照）。查，被告張仁華就事實欄一之(三)部分，
    係轉讓1顆MDMA錠劑與同案被告陳鴻軒；被告陳鴻軒就事實
    欄一之(四)部分，係轉讓半顆MDMA與證人林詩庭，而扣案如附
    表二編號(一)、附表三所示之MDMA錠劑，其1顆之重量均未超
    過1公克，堪認被告張仁華轉讓與同案被告陳鴻軒；被告陳
    鴻軒轉讓與林詩庭之MDMA，均未達淨重10公克以上，是均無
    從依據毒品危害防制條例第8條第6項之規定加重其刑，復因
    藥事法第83條第1項之法定刑較毒品危害防制條例第8條第2
    項之法定刑為重，各應優先適用藥事法之規定處罰。
(二)、是核被告張仁華、陳鴻軒所為，分別係犯毒品危害防制條例
    第4條第3項之販賣第三級毒品罪、第11條第5項之持有第三
    級毒品純質淨重20公克以上之罪、藥事法第83條第1項之轉
    讓禁藥罪。被告張仁華、陳鴻軒分別就事實欄一之(三)、(四)所
    載轉讓MDMA之高度行為，既已分別適用藥事法加以處罰，則
    其等各該次持有MDMA之低度行為，即不能再行割裂適用毒品
    危害防制條例之規定論處。至於被告張仁華所為上事實欄一
    之(一)部分，其販賣前之持有第三級毒品愷他命之行為，因其
    所持有之第三級毒品愷他命僅1公克，尚不構成犯罪，自無
    所謂應由高度之販賣行為吸收之問題。被告張仁華所犯如事
    實欄一之(一)至(三)所載之販賣第三級毒品罪、持有第三級毒品
    純質淨重20公克以上之罪及轉讓禁藥罪，犯意各別，行為互
    殊，應分論併罰。
(三)、爰審酌被告張仁華年紀尚輕，明知愷他命為毒品危害防制條
    例所列規範之毒品，不得販賣牟利，且純質淨重達20公克以
    上時，依法亦不得持有之，竟為謀不法利益而販賣愷他命與
    他人施用，復非法持有第三級毒品純質淨重達20公克以上；
    又其與被告陳鴻軒分別明知MDMA，係毒品危害防制條例所列
    之第二級毒品，且屬藥事法查禁之禁藥，依法不得轉讓，竟
    分別轉讓MDMA與他人，助長毒品汜濫，戕害自己及他人健康
    ，減損勞動生產力，影響社會層面至深，且被告張仁華除坦
    承持有犯行外，否認販賣、轉讓毒品犯行；被告陳鴻軒亦否
    認犯行，多所矯飾之態度，本不宜寬貸，惟考量被告張仁華
    販賣愷他命之數量僅1公克，數量非多、金額甚徵，其等2人
    轉讓之毒品分別為1顆、半顆，數量甚少，及其等犯罪動機
    、目的、手段等一切情狀，爰分別量處如主文第1、2項所示
    之刑，被告張仁華所犯如附表一編號(三)所示之罪，並諭知其
    易科罰金之折算標準；至於被告陳鴻軒所犯藥事法第83條第
    1項之轉讓禁藥罪，所宣告之刑雖未逾6月，惟其法定本刑為
    7年以下有期徒刑，核與刑法第41條第1項前段所定得易科罰
    金之要件不符，本院自無從諭知易科罰金之折算標準。復就
    被告張仁華所犯如附表一編號(一)、(二)所示2罪，定應執行有
    期徒刑5年9月。
(四)、沒收部分
  1.按毒品危害防制條例第19條第1項關於沒收之規定係採義務
    沒收主義，凡供犯罪所用之物或因犯罪所得之財物，且屬犯
    人所有者，即應依該條規定沒收，是被告張仁華於事實欄一
    之(一)所載時、地，販賣第三級毒品與證人林詩庭所得之財物
    400元，雖未扣案，惟仍應依同條例第19條第1項規定宣告沒
    收，如全部或一部不能沒收時，以其財產抵償之。又按法律
    之適用應一體適用，不得分割適用，
  2.再按毒品危害防制條例第18條第1項前段之規定，應予沒收
    銷燬之毒品，以經查獲之第一、二級毒品為限。又毒品依其
    成癮性、濫用性及對社會危害性，共分為四級，施用或持有
    第三、四級毒品，因其可罰性較低，該條例除就持有第三、
    四級毒品純質淨重20公克以上設有處罰規定外，未另設處罰
    之規定，然鑑於第三、四級毒品均係管制藥品，特於同條例
    第11條之1明定無正當理由，不得擅自持有；第18條第1項後
    段復規定查獲之第三、四級毒品，無正當理由而擅自持有者
    ，均沒入銷燬之，從而，依同條例第18條第1項後段應沒入
    銷燬之毒品，專指查獲施用或持有之第三、四級毒品，但不
    構成犯罪行為者而言，如持有第三級毒品純質淨重20公克以
    上者，既屬同條例相關法條明文規定處罰之犯罪行為，即非
    該條項應依行政程序沒入銷燬之範圍，而同條例對於犯持有
    第三級毒品純質淨重20公克以上罪所查獲之毒品之沒收，並
    無特別規定，但該行為既已構成犯罪，則該毒品即屬不受法
    律保護之違禁物，自應回歸刑法之適用，依刑法第38條第1
    項第1款之規定沒收之（最高法院96年度台上字第727號、96
    年度台上字第884號、99年度台上字第338號判決可資參照）
    。本件如附表二編號(二)所示之愷他命毒品1大包內含12小包
    ，驗前淨重總計25.14公克（即總毛重28.26公克扣除外包裝
    袋總重3.12公克），取樣0.13公克，驗餘淨重為25.01公克
    ，驗餘純質淨重總計為23.76公克，係屬違禁物，不問屬於
    被告與否，應依刑法第38條第1項第1款之規定，宣告沒收之
    。又上開愷他命毒品送驗時採驗耗損部分（0.13公克），因
    已滅失，爰不予宣告沒收。至於扣案如附表二編號(三)所示之
    外包裝袋共13只，係用以包裹上開愷他命毒品所用之物（上
    開12包愷他命係先以12只外包裝分別包裹，復併同置放於1
    只外包裝袋內，故合計有13只外包裝袋），防止愷他命裸露
    、逸出及潮濕之功用，並便於攜帶使用，且於查獲時既得與
    毒品分別鑑秤其重量，與上開愷他命即無難以析離而無法個
    別宣告沒收之情事，且屬被告張仁華所有供上開事實欄一之
    (二)犯行所用之物，應併依刑法第38條第1項第2款之規定，宣
    告沒收。
  3.又如附表二編號(一)、附表三所示含有禁藥MDMA成分之綠色圓
    形錠劑各8顆、半顆，雖均為毒品危害防制條例所規範之第
    二級毒品，然基於法律不得割裂適用原則，上開錠劑仍應認
    屬藥事法所規定之違禁物（最高法院100年度台上字第138號
    、第719號判決參照），本依藥事法第79條規定應由主管之
    行政機關沒入銷燬，惟本案尚未經行政機關沒入銷燬，且無
    證據證明業已滅失，爰依刑法第38條第1項第1款規定沒收。
    至於上開含有MDMA成分之綠色圓形錠劑送驗時，採驗耗損部
    分（各0.0015公克），均因已滅失，爰不予宣告沒收。
  4.末查，如附表四、五所示之物，分別係在被告張仁華、陳鴻
    軒身上所查扣，復為被告2人所有之物，固據被告張仁華、
    陳鴻軒供承在卷，惟查無積極證據足資證明上開物品與本件
    認定之「轉讓及販賣毒品」犯行有關，於本案均不予宣告沒
    收及沒收銷燬，另由檢察官依法處理。
據上論斷，應依刑事訴訟法第299條第1項前段，毒品危害防制條
例第4條第3項、第11條第5項、第19條第1項，藥事法第83條第1
項，刑法第11條、第41條第1項前段、第38條第1項第1款、第2款
、第51條第5款、第9款，判決如主文。
本案經檢察官陳映蓁到庭執行職務
中    華    民    國   100    年    11    月    30    日
                  刑事第四庭  審判長法  官  吳冠霆
                                    法  官  賴武志
                                    法  官  李殷君
以上正本證明與原本無異。
如不服本判決應於收受送達後10日內向本院提出上訴書狀，並應
敘述具體理由；其未敘述上訴理由者，應於上訴期間屆滿後20日
內向本院補提理由書（均須按他造當事人之人數附繕）「切勿逕
送上級法院」。
                                    書記官  殷玉芬
中    華    民    國   100    年    12    月    2     日
附錄本判決論罪科刑法條全文
毒品危害防制條例第4條
製造、運輸、販賣第一級毒品者，處死刑或無期徒刑；處無期徒
刑者，得併科新臺幣2千萬元以下罰金。
製造、運輸、販賣第二級毒品者，處無期徒刑或7年以上有期徒
刑，得併科新臺幣1千萬元以下罰金。
製造、運輸、販賣第三級毒品者，處5年以上有期徒刑，得併科
新臺幣7百萬元以下罰金。
製造、運輸、販賣第四級毒品者，處3年以上10年以下有期徒刑
，得併科新臺幣3百萬元以下罰金。
製造、運輸、販賣專供製造或施用毒品之器具者，處1年以上7年
以下有期徒刑，得併科新臺幣1百萬元以下罰金。
前五項之未遂犯罰之。
毒品危害防制條例第11條
持有第一級毒品者，處3年以下有期徒刑、拘役或新臺幣5萬元以
下罰金。
持有第二級毒品者，處2年以下有期徒刑、拘役或新臺幣3萬元以
下罰金。
持有第一級毒品純質淨重十公克以上者，處1年以上7年以下有期
徒刑，得併科新臺幣1百萬元以下罰金。
持有第二級毒品純質淨重二十公克以上者，處6月以上5年以下有
期徒刑，得併科新臺幣70萬元以下罰金。
持有第三級毒品純質淨重二十公克以上者，處3年以下有期徒刑
，得併科新臺幣30萬元以下罰金。
持有第四級毒品純質淨重二十公克以上者，處1年以下有期徒刑
，得併科新臺幣10萬元以下罰金。
持有專供製造或施用第一級、第二級毒品之器具者，處1年以下
有期徒刑、拘役或新臺幣1萬元以下罰金。
藥事法第83條
明知為偽藥或禁藥，而販賣、供應、調劑、運送、寄藏、牙保、
轉讓或意圖販賣而陳列者，處7年以下有期徒刑，得併科新臺幣5
百萬元以下罰金。
犯前項之罪，因而致人於死者，處7年以上有期徒刑，致重傷者
，處3年以上12年以下有期徒刑。
因過失犯第1項之罪者，處2年以下有期徒刑、拘役或科新臺幣30
萬元以下罰金。
第1項之未遂犯罰之。
附表一：被告張仁華所犯各罪宣告刑一覽表
┌──┬───────────────────────┬──────┐
│編號│           被告張仁華宣告刑之主文             │相關犯罪事實│
├──┼───────────────────────┼──────┤
│(一)  │張仁華販賣第三級毒品，處有期徒刑伍年陸月，未扣│犯罪事實一之│
│    │案之販賣毒品所得新臺幣肆佰元，沒收之，販賣毒品│(一)          │
│    │所得新臺幣肆佰元如全部或一部不能沒收時，以其財│            │
│    │產抵償之。                                    │            │
├──┼───────────────────────┼──────┤
│(二)  │張仁華犯藥事法第八十三條第一項之轉讓禁藥罪，處│犯罪事實一之│
│    │有期徒刑伍月，扣案如附表二編號(一)所示含有第二級│(三)          │
│    │毒品MDMA成分之綠色圓形錠劑共捌顆，沒收之。    │            │
├──┼───────────────────────┼──────┤
│(三)  │張仁華持有第三級毒品純質淨重二十公克以上，處拘│犯罪事實一之│
│    │役伍拾日，如易科罰金，以新臺幣壹仟元折算壹日，│(二)          │
│    │扣案如附表二編號(二)、(三)所示之物，均沒收之。    │            │
└──┴───────────────────────┴──────┘
附表二：被告張仁華所有應沒收之扣案物
┌──┬───────────────┬──────────────┐
│編號│扣押物品名稱及數量            │備                註        │
├──┼───────────────┼──────────────┤
│(一)  │含有第二級毒品MDMA成分之綠色圓│為禁藥，係屬違禁物，就被告張│
│    │形錠劑共捌顆（驗餘淨重總計貳點│仁華所犯如事實欄一之(三)轉讓禁│
│    │捌壹柒伍公克）                │藥罪部分，不問屬於犯人與否，│
│    │                              │應依刑法第38條第1第1款之規定│
│    │                              │，沒收之。                  │
├──┼───────────────┼──────────────┤
│(二)  │第三級毒品愷他命壹共拾貳小包（│係屬違禁物，就被告張華所犯如│
│    │驗餘淨重總計貳拾伍點零壹公克，│事實欄一之(二)持有第三級毒品純│
│    │純質為百分之玖拾伍，驗餘純質淨│質淨重20公克以上之罪部分，不│
│    │重總計貳拾點柒陸公克）      │問屬於犯人與否，應依刑法第1 │
│    │                              │條第1款之規定，沒收之。     │
├──┼───────────────┼──────────────┤
│(三)  │用以包裹上開愷他命之外包裝共拾│上開扣案毒品分裝為12 包，置 │
│    │只                          │放於1只外包裝袋內，故其外包 │
│    │                              │裝袋合計13只，係被告張仁華所│
│    │                              │有、供犯上開事欄一之(二)所載持│
│    │                              │有第三級毒品純質淨重20公克以│
│    │                              │上之罪部分所用之物，應依刑法│
│    │                              │第38條第1項第2款之規定，沒收│
│    │                              │之。                        │
└──┴───────────────┴──────────────┘
附表三：被告陳鴻軒所有應沒收之扣案物
┌──┬───────────────┬──────────────┐
│編號│扣押物品名稱及數量            │備                註        │
├──┼───────────────┼──────────────┤
│(一)  │含有第二級毒品MDMA成分之綠色圓│為禁藥，係屬違禁物，就被告陳│
│    │形錠劑半顆（驗餘淨重零點壹玖│鴻軒所犯如事實欄一之(四)轉讓禁│
│    │伍公克））                    │藥罪部分，不問屬於犯人與否，│
│    │                              │應依刑法第38條第1第1款之規定│
│    │                              │，沒收之。                  │
└──┴───────────────┴──────────────┘
附表四：被告張仁華之其餘扣案物
┌──┬───────────────┬──────────────┐
│編號│扣押物名稱及數量              │備               註         │
├──┼───────────────┼──────────────┤
│(一)  │第二級毒品甲基安非他命壹包（驗│雖屬毒品危防制條例第18條第1 │
│    │前淨重0.1010公克，取樣0.0015公│項所定之違禁物，惟與被告張仁│
│    │克，驗餘淨重0.1005公克）      │華本件犯行無關，爰不予宣告沒│
│    │                              │收。                        │
├──┼───────────────┼──────────────┤
│(二)  │安非他命吸食器壹組            │編號(二)、(三)所示之物，雖均為被│
├──┼───────────────┤告張仁華所有，惟無證據證明與│
│(三)  │卡號000000000000000號之行動電 │本案有關聯性，是均不予宣告沒│
│    │話SIM卡壹枚                   │收。                        │
└──┴───────────────┴──────────────┘
附表五：被告陳鴻軒之其餘扣案物
┌──┬───────────────┬──────────────┐
│編號│扣押物名稱及數量              │備               註         │
├──┼───────────────┼──────────────┤
│(一)  │第三級毒品愷他命共包（驗前淨│雖均為被告陳鴻軒所有，惟無證│
│    │重總計2.9670 公克，取樣0.0005 │據證明與本案有關聯性，是均不│
│    │公克，驗餘淨重總計2.9665公克）│予宣告沒收。                │
├──┼───────────────┤                            │
│(二)  │愷他命盤貳只                  │                            │
├──┼───────────────┤                            │
│(三)  │卡號0000000000000號之行動電話 │                            │
│    │SIM卡壹枚                     │                            │
├──┼───────────────┤                            │
│(四)  │分裝袋共壹佰只                │                            │
└──┴───────────────┴──────────────┘